【裁判字號】    99,審訴,1578
【裁判日期】    991029
【裁判案由】    毒品危害防制條例
【裁判全文】
臺灣桃園地方法院刑事判決            99年度審訴字第1578號
公  訴  人  臺灣桃園地方法院檢察署檢察官
被      告  甲○○
上列被告因毒品危害防制條例案件，經檢察官提起公訴（99年度
毒偵字第1200號），被告於本院準備程序進行中，就被訴事實為
有罪之陳述，經本院告知簡式審判程序意旨，並聽取當事人之意
見後，本院合議庭裁定依簡式審判程序審理，茲判決如下：
    主  文
甲○○持有第一級毒品純質淨重十公克以上，累犯，處有期徒刑
壹年壹月，扣案之第一級毒品海洛因肆拾參包（驗餘合計淨重貳
拾陸點捌肆公克；純質合計淨重拾參點陸壹公克）均沒收銷燬之
，削尖吸管肆支、分裝袋貳包均沒收；又施用第二級毒品，累犯
，處有期徒刑伍月，扣案之第二級毒品甲基安非他命玖包（驗餘
合計淨重拾肆點玖伍公克）均收銷燬之，吸食器壹組沒收。應執
行有期徒刑壹年貳月，扣案之第一級毒品海洛因肆拾參包（驗餘
合計淨重貳拾陸點捌肆公克；純質合計淨重拾參點陸壹公克）、
第二級毒品甲基安非他命玖包（驗餘合計淨重拾肆點玖伍公克）
均沒收銷燬之，削尖吸管肆支、分裝袋貳包及吸食器壹組均沒收
。
    事  實
一、甲○○前於民國88年間因施用毒品案件，經本院以88年度毒
    聲字第435 號號裁定送觀察、勒戒後，因認有繼續施用毒品
    之傾向，經本院以88年度毒聲字第928 號裁定令入戒治處所
    施以強制戒治，復經本院以88年度毒聲字第3208號裁定停止
    戒治，所餘戒治期間付保護管束，嗣經本院以88年度毒聲字
    第4955號裁定撤銷停止戒治，再令入戒治處所施以強制戒治
    ，於89年4 月10日期滿執行完畢，並經臺灣桃園地方法院檢
    察署檢察官以89年度戒偵字第284 號為不起訴處分確定；復
    於前揭經強制戒治執行完畢釋放後5 年內之89年間，因連續
    施用毒品案件，經本院以90年度易字第1071號判決判處有期
    徒刑6 月確定。另於91年間因強盜案件，經臺灣高等法院以
    92年度上訴字第3228號判決判處有期徒刑4 年，上訴後，經
    最高法院以93年度台上字第1182號判決判處上訴駁回確定；
    復於91至92年間因連續施用毒品、竊盜等案件，經臺灣新竹
    地方法院分別以92年度易字第277 號、92年度易字第356 號
    判決各判處有期徒刑8 月、10月確定，嗣經同院以96年度聲
    減字第945 號裁定各減為有期徒刑4 月、5 月，並與前揭經
    判處有期徒刑4 年不得減刑之罪，合併定應執行有期徒刑4
    年7 月確定，於97年1 月24日縮短刑期假釋出監併付保護管
    束，迄於97年4 月29日保護管束期滿，假釋未經撤銷，其未
    執行之刑以已執行完畢論。詎其仍不知悔改，復分別基於持
    有進而施用第一級毒品海洛因、第二級毒品甲基安非他命之
    犯意，於99年3 月7 日下午4 時至晚間7 時許，在桃園縣中
    壢市○○○街路邊，向徐慶弘（所涉販賣毒品犯行，業經本
    院以99年度訴字第570 號判決判處有期徒刑6 年6 月）以新
    臺幣8 至9 萬元之對價，購買海洛因43包、甲基安非他命9
    包，自斯時而持有之；復於同年月9 日早上某時，在臺灣地
    區某不詳地點，以吸煙之方式施用海洛因及以吸食器吸食之
    方式施用甲基安非他命各1 次，嗣於同日晚間8 時許，在桃
    園縣平鎮市○○路159 號11樓之2 居所為警查獲，並扣得上
    開海洛因43包（驗餘合計淨重26.84 公克；純質合計淨重13
    .61 公克）、甲基安非他命9 包（驗餘合計淨重14 .95 公
    克），削尖吸管4 支、分裝袋2 包及吸食器1 組。
二、案經桃園縣政府警察局桃園分局報告臺灣桃園地方法院檢察
    署檢察官偵查起訴。
    理  由
一、本案被告甲○○所犯之罪，均非法定刑為死刑、無期徒刑或
    最輕本刑3 年以上有期徒刑之罪，亦均非高等法院管轄第一
    審之案件，而被告於準備程序中就被訴事實已為有罪之陳述
    ，經本院告知簡式審判程序之旨，並聽取當事人之意見後，
    本院合議庭乃依刑事訴訟法第273 條之1 第1 項規定，裁定
    由受命法官獨任進行簡式審判程序，合先敘明。
二、上揭犯罪事實，業據被告甲○○於警詢、檢察官訊問及本院
    審理時均坦承不諱，而被告為警查獲，於99年3 月9 日所採
    集之尿液經送驗後，結果呈鴉片類及安非他命類陽性反應，
    此有桃園縣政府警察局桃園分局被採尿人尿液暨毒品真實姓
    名與編號對照表、台灣檢驗科技股份有限公司濫用藥物檢驗
    報告各1 紙在卷可稽。而扣案之白色粉末10包、粉塊狀33包
    ，合計43包（驗餘合計淨重26.84 公克；純質合計淨重13.
    61公克）及白色透明晶體9 包（驗餘合計淨重14.95 公克）
    ，經送驗後，確分別含有海洛因、甲基安非他命成分，此有
    法務部調查局濫用藥物實驗室99年4 月13日調科壹字第0992
    3008500 號鑑定書及內政部警政署刑事警察局99年3 月26日
    刑鑑字第0990034852號鑑定書各1 紙在卷可參，且有扣案之
    削尖吸管4 支、分裝袋2 包及吸食器1 組可資佐證。足認被
    告之任意性自白與事實相符，堪予採信。
三、按毒品危害防制條例於92 年7月9 日修正公布，自93年1 月
    9 日施行，而依修正後之規定，僅限於「初犯」及「5 年後
    再犯」2 種情形，始應先經觀察、勒戒或強制戒治程序。倘
    被告於5 年內已再犯，經依法追訴處罰，縱其第3 次（或第
    3 次以上）再度施用毒品之時間，在初犯經觀察、勒戒或強
    制戒治執行完畢釋放5 年以後，已不合於「5 年後再犯」之
    規定，且因已於「5 年內再犯」，顯見其再犯率甚高，原實
    施觀察、勒戒或強制戒治，已無法收其實效，即應依該條例
    第10條處罰；又所謂5 年戒斷期間之計算，係指相鄰之前後
    2 次施用毒品時間之間隔而言，非可飛躍自初次起算其5 年
    期間（最高法院95年度第7 次刑事庭會議決議、最高法院95
    年台非字第65號判決參照）。查被告甲○○於88年間經觀察
    、勒戒及強制戒治執行完畢釋放後5 年內之89年間，再因連
    續施用毒品案件，經本院以90年度易字第1071號判決判處有
    期徒刑6 月確定，此有臺灣高等法院被告前案紀錄表在卷足
    憑。依上開說明，本件被告前經觀察、勒戒及強制戒治執行
    完畢後，於5 年內已再犯施用毒品罪，且經追訴處罰，本件
    施用毒品之時間，固在其經觀察、勒戒及強制戒治執行完畢
    釋放5 年以後，惟已不合於「5 年後再犯」之規定，係3 犯
    以上，自應依法追訴。從而，本件事證明確，被告犯行堪以
    認定，應依法論科。
三、論罪科刑：
  (一)按最高法院歷年來針對罪數問題乃建立所謂「吸收犯」之理
    論（最高法院93年度台上字第6502號判決參照），且其類型
    亦非專以高度行為吸收低度行為一類為限，尚包括全部行為
    吸收部分（階段）行為等。又所謂高度行為吸收低度行為，
    乃係基於法益侵害之觀點，認為當高度行為之不法內涵足以
    涵蓋低度行為時，方得論以吸收犯。98年5 月20日修正（並
    自公布後6 個月施行）之毒品危害防制條例既將同屬持有毒
    品行為之處罰依數量多寡而分別以觀，顯見立法乃係有意以
    持有毒品數量作為評價持有毒品行為不法內涵高低之標準，
    並據此修訂持有毒品罪之法定刑，俾使有所區隔。因此吾人
    應可推知當行為人持有毒品數量達法定標準以上者，由於此
    舉相較於僅持有少量毒品之不法內涵較高、法定刑亦隨之顯
    著提升，縱令行為人係為供個人施用而1 次購入，由於該等
    行為不法內涵非原本施用毒品行為所得涵蓋，自不得拘泥於
    以往施用行為吸收持有行為之既定見解，應本諸行為不法內
    涵高低行為判斷標準，改認持有法定數量以上毒品之行為屬
    高度行為而得吸收施用毒品行為，或逕認施用毒品之輕行為
    當為持有超過法定數量毒品之重行為所吸收，方屬允當，至
    於持有海洛因未達10公克之情形，毒品危害防制條例第11條
    第1 項既另有處罰規定，與持有達10公克以上即屬不同犯罪
    ，則持有海洛因未達10公克，並有施用犯行，仍由施用行為
    吸收持有之低度行為，兩者並無扞格之處（臺灣高等法院暨
    所屬法院98年法律座談會刑事類提案第15號意旨參照）。查
    海洛因係毒品危害防制條例第2 條第2 項第1 款所定之第一
    級毒品，且被告甲○○所持有之第一級毒品海洛因其純質淨
    重達13.61 公克，有前開法務部調查局濫用藥物實驗室99年
    4 月13日調科壹字第09923008500 號鑑定書1 紙附卷可參。
  (二)是核被告所為，係犯毒品危害防制條例第11條第3 項之持有
    第一級毒品純質淨重10公克以上罪、同條例第10條第2 項之
    施用第二級毒品罪。被告所犯施用第一級毒品之犯行，與上
    開持有第一級毒品純質淨重10公克以上罪間，有重罪吸收輕
    罪之法條競合關係，應論以重罪之持有第一級毒品純質淨重
    達10公克以上罪，不另論其施用第一級毒品罪，起訴書論罪
    法條雖未引用毒品危害防制條例第11條第3 項之條文，惟於
    起訴事實欄已明確記載被告持有第一級毒品之犯罪事實，該
    部分既在起訴範圍內，本院自應予以審理；起訴書認被告持
    有第一級毒品純質淨重10公克以上、施用第一級毒品犯行，
    係犯毒品危害防治條例第10條第1 項之施用第一級毒品，容
    有誤會，惟業經蒞庭檢察官當庭更正起訴法條為同條例第11
    條第3 項之持有第一級毒品純質淨重10公克以上罪，併與敘
    明。又其施用前持有第二級毒品之低度行為，應為施用第二
    級毒品之高度行為所吸收，不另論罪。被告所犯上開二罪間
    ，犯意各別，行為互殊，應予分論併罰。
  (三)被告有事實欄一所載之犯罪科刑及執行情形，有臺灣高等法
    院被告前案紀錄表1 份可按，其於徒刑執行完畢後5 年內故
    意再犯本件有期徒刑以上之二罪，均為累犯，各應依刑法第
    47條第1 項之規定加重其刑。爰審酌被告雖經觀察、勒戒及
    強制戒治，卻仍未能戒除施用毒品惡習，屢犯施用毒品之罪
    ，顯見其戒治意志不堅，缺乏戒絕毒癮之動機，竟反而變本
    加厲恣意持有第一級毒品海洛因純質淨重達10公克以上，行
    為實值受相當程度之刑事非難，惟念其於犯後坦承犯行，態
    度良好，且施用毒品係對己身殘害，並未造成他人具體危害
    等一切情狀，量處如主文所示之刑。扣案之海洛因43包（驗
    餘合計淨重26.84 公克；純質合計淨重13.61 公克）、甲基
    安非他命9 包（驗餘合計淨重14.95 公克），分別係本件查
    獲之第一、二級毒品，不問屬於被告與否，應依毒品危害防
    制條例第18條第1 項前段規定，宣告沒收銷燬之；削尖吸管
    4 支、分裝袋2 包，為被告所有，供其犯本件施用海洛因所
    用之物；吸食器1 組亦為被告所有，供其犯本件施用甲基安
    非他命所用之物，均業經被告陳明在卷，爰均依刑法第38條
    第1 項第2 款規定宣告沒收。
據上論斷，應依刑事訴訟法第273 條之1 第1 項、第299 條第1
項前段，毒品危害防制條例第第11條第3 項、第10條第2 項、第
18條第1 項前段，刑法第11條、第47條第1 項、第51條第5 款、
第38條第1 項第2 款，判決如主文。
本案經檢察官蔡正傑到庭執行職務。
中    華    民    國    99    年    10    月    29    日
                        刑事庭    法  官  顏世翠
以上正本證明與原本無異。
如不服本判決，應於判決送達後10日內向本院提出上訴狀（應附
繕本），其未敘述上訴理由者，應於上訴期間屆滿後20日內補提
理由書狀於本院，上訴於臺灣高等法院。
                                  書記官  陳淑瓊
中    華    民    國    99    年    10    月    29    日
附錄本案論罪科刑依據之法條：
毒品危害防制條例第11條第3 項：
持有第一級毒品純質淨重10公克以上者，處1 年以上7 年以下有
期徒刑，得併科新臺幣100 萬元以下罰金。
毒品危害防制條例第10條
施用第一級毒品者，處6 月以上5 年以下有期徒刑。
施用第二級毒品者，處3 年以下有期徒刑。

司法院資訊處製作；財團法人民間司法改革基金會備份。
